# 请教陈老师关于企业一次性住房补贴的会计处理

提问人：wanghenry121 时间：2013-02-28 15:21:17
陈老师，您好，我们的审计客户系西部地区企业，目前仍然按照旧准则出具审计报告， 2000 年之后由从国有企业剥离部分资产作为中方出资与外商合资成立该公司，由于之前地方上发放方案和金额在以往一直未确定下来等原因，对于 98 年之前无房员工的一次性住房补贴拖到现在才发放。由于该合资企业接收部分原国企员工，故该合资企业亦一次性支付了住房补贴。
我们查询到， 2001 年财政部发布了《关于印发〈企业住房制度改革中有关会计处理问题的规定〉的通知》（财会[2001]5号），其中规定：“企业按规定发给 1998 年 12 月 31 日以前参加工作的无房老职工的一次性住房补贴和住房未达标老职工补差的一次性住房补贴，按实际发放的金额，借记“利润分配－未分配利润”科目，贷记“其他应交款”等科目；由此造成未分配利润负数的，按本规定一的原则处理。
我们想咨询您： 1 如果在沿用旧准则的情况下，审计报告中是否可以沿用上述文件，从利润分配中支出该一次性住房补贴； 2 如果IFRS下，该种情况应该即不属于前期差错更正也不属于政策变更，是否可以在满足一定条件后作为递延资产在未来一定的期限内摊销？

回答人：chenyiwei
回复 wanghenry121 的帖子
目前实务中确实存在一些企业仍在依据 2000 年左右的房改政策文件发放“老职工和住房困难职工一次性住房补贴”的情况。目前财会[2001]5号文件并未被废止。对于仍在执行《企业会计制度》的企业，可以依据该文件规定，将所支付的一次性住房补贴调整前期留存收益。
在实务中还有少数上市公司把一次性住房补贴拖到现在才发放的情况，我们咨询财政部后获知，财政部并不认为在目前情况下上市公司对本年度内发放的一次性住房补贴不能按照财会[2001]5号文的规定进行会计处理。 在IFRS下，如果以前年度尚未明确应支付的一次性住房补贴金额和具体发放计划，导致以前年度不符合确认为负债的条件，到本年度才能满足确认条件的，则应计入当期损益，不能追溯调整前期（除非约定了服务条件的，可作为长期激励处理，在一定年限内摊销）。这也是 2007 ～ 2008 年期间境内外会计准则下上市公司财务报表的“执行差异”之一。